【裁判字號】    90,上易,1393
【裁判日期】    900530
【裁判案由】    傷害等
【裁判全文】
臺灣高等法院刑事判決                            九十年度上易字第一三九三號
    上  訴  人
    即  被  告  乙○○
右上訴人因傷害等案件，不服臺灣桃園地方法院八十九年度易字第三一一六號，中華
民國九十年一月十六日第一審判決（起訴案號：臺灣桃園地方法院檢察署檢八十九年
度偵字第一六０二三號），提起上訴，本院判決如左：
    主      文
原判決關於恐嚇罪刑部分撤銷。
乙○○被訴恐嚇部分無罪。
其他上訴駁回。
    事      實
一、乙○○與甲○○係夫妻關係，為家庭暴力防治法所稱之家庭成員。二人感情不睦
    ，甲○○因故於民國（下同）八十八年九月間負氣離家。八十九年九月十七日晚
    間，乙○○獲悉甲○○在桃園縣龜山鄉○○村○鄰○○街四三號娘家住處，曾以
    電話與甲○○聯絡，詎雙方於電話中發生爭執，乙○○心生不滿，竟於當晚七時
    （公訴人誤載為二十一時）三十分許，趕往上址，基於傷害之犯意，持其子所有
    之書包砸擊甲○○，復以手推扯甲○○，致甲○○撞及桌子，受有胸部瘀傷十三
    公分乘三公分及下巴瘀傷一乘一公分之傷害。
二、案經甲○○訴由桃園縣警察局龜山分局報請台灣桃園地方法院檢察署偵查起訴。
    理      由
壹、上訴駁回即傷害部分：
一、訊據被告乙○○固坦承於右揭時地與告訴人發生拉扯等情不諱，惟矢口否認有傷
    害被害人之犯行，辯稱：伊僅有持書包砸擊甲○○，並未推扯甲○○，至甲○○
    如何受傷，伊並不知情云云。但查：右揭事實，業據告訴人指訴綦詳，並經證人
    陳秀琴、游涵均於警訊及偵查中證述明確，復有載有前開傷情之台北市立陽明醫
    院甲種診斷證明書影本一紙在卷可憑。被告所辯無非空言，不足採信。本件事證
    明確，被告犯行堪以認定。
二、核被告所為，係犯刑法第二百七十七條第一項之傷害人之身體罪。
三、原審基於前述理由，因依刑法第二百七十七條第一項、第四十一條，罰金罰鍰提
    高標準條例第一條前段、第二條各規定，於審酌被告犯罪之動機、目的、手段、
    智識程度、所生危害及犯後態度等一切情狀，量處有期徒刑三月，並諭知如易科
    罰金，以三百元折算一日。核其認事用法，俱無違誤，量刑亦甚允洽。被告上訴
    意旨，否認犯罪，為無理由，應予駁回。
貳、撤銷改判即恐嚇罪部分：
一、公訴意旨另以：被告於前開時地，毆打告訴人甲○○後，猶嫌未足，復另行起意
    ，以「我豁出去了，要跟你同歸於盡，就算小孩變成孤兒，我也不管」等語，恐
    嚇告訴人，使告訴人心生畏懼，致生危害於安全，因認被告此部分涉有刑法第三
    百零五條之恐嚇罪嫌云云。
二、按犯罪事實應依證據認定之，無證據不得推定其犯罪事實。不能證明被告犯罪者
    ，應諭知無罪之判決。刑事訴訟法第一百五十四條、第三百零一條第一項分別定
    有明文。又認定犯罪事實須憑證據，為刑事訴訟法所明定，故被告犯罪嫌疑，經
    審理事實之法院，以盡其調查職責，仍不能發現確實之證據足資證明時，自應依
    法為無罪判決。且事實之認定，應憑證據，如未能發現相當證據，或證據不足以
    證明，自不能以推測或擬制之方法，以為裁判基礎。（最高法院二十年上字第八
    九三號、四十年臺上字第八六號判例足資參照）。
三、公訴人認定被告涉犯恐嚇罪，無非係以右開事實，已據告訴人甲○○指訴在卷，
    並經證人游涵均於警訊及偵查中證述：當時被告喊著要與我姊姊同歸於盡，要讓
    他們小孩變成孤兒等語明確，為其主要論據。
四、訊據被告矢口否認有上開犯行，辯稱：伊當時並未恐嚇乃妻甲○○，係因甲○○
    離家，棄幼子於不顧，伊乃出言稱如甲○○不再照顧小孩，小孩變成孤兒，伊亦
    不願管等語。經查：告訴人甲○○於警訊時固供稱：「（被告）對我講他今天豁
    出去了，要跟我同歸於盡，要讓我們的小孩變成孤兒」云云，且證人游涵均於警
    訊、偵查中亦證稱：「．．．當時被告一面喊者要與我姊姊同歸於盡，要讓他們
    小孩變成孤兒，我看情形不對，就把他們二人分開」等語，惟為被告所否認，且
    告訴人甲○○於原審及本院審理時已詳細供稱：「被告說我今天豁出去了，就是
    要打妳，讓妳告也沒有關係，小孩變成孤兒他也不管，至於有無說要同歸於盡等
    語我（指告訴人）並未注意」、「被告說讓小孩子變成孤兒，他也不要管，至於
    同歸於盡的話，在拉扯中我被拖住，沒有聽清楚。」各等語，足認被告當時僅係
    揚言：「如小孩變成孤兒，伊也不管」等語，並未提及「同歸於盡」等關於恐嚇
    之言語，而衡情被告因見告訴人離家，未盡照顧孩子之義務，於與告訴人發生爭
    執後，出現上開言語，依其內容，純屬一時之情緒反應，尚無以加害生命之事恐
    嚇告訴人之意思，尚難以恐嚇之罪相繩。此外，復查無其他積極證據足資證明被
    告涉有上開恐嚇犯行，揆諸首開說明，自屬不能證明被告此部分犯罪。
五、原審未為詳究，遽認被告犯有恐嚇罪，顯有違誤。被告上訴意旨，執此指摘原判
    決此部分不當，為有理由，自應將原判決此部分予以撤銷，並依法諭知被告無罪
    之判決。
據上論斷，應依刑事訴訟法第三百六十八條、第三百六十九條第一項前段、第三百六
十四條、第三百零一條第一項，判決如主文。
本案經檢察官曾忠己到庭執行職務。
中      華      民      國     九十     年      五      月     三十     日
                              台灣高等法院刑事第六庭
                                  審判長法  官  陳  春  秋
                                        法  官  徐  培  元
                                        法  官  高  明  哲
右正本證明與原本無異。
不得上訴。
                                        書記官  李  垂  福
中      華      民      國     九十     年      五      月     三十     日
附錄本案論罪科刑法條全文：
刑法第二百七十七條第一項
傷害人之身體或健康者，處三年以下有期徒刑，拘役或一千元以下罰金。


司法院資訊處製作；財團法人民間司法改革基金會備份。
